最高法院刑事判決　　　　　　　　　　　　　　　九十一年度台上字第二三四二號
　　上訴人　台灣高等法院台南分院檢察署檢察官
　　被　告　甲○○
右上訴人因被告違反槍砲彈藥刀械管制條例案件，不服台灣高等法院台南分院中華民
國九十年一月十九日第二審判決（八十九年度上訴字第一五二三號，起訴案號：台灣
嘉義地方法院檢察署八十八年度偵字第六八一○號），提起上訴，本院判決如左：
    主  文
原判決撤銷，發回台灣高等法院台南分院。
　　理  由
本件原判決以檢察官公訴意旨略稱，被告甲○○於民國八十四年十月二日下午三時許
，在嘉義市○○○路軍輝橋南端，受邱坤榮（已死亡經不起訴之處分）之委託，未經
許可，寄藏具有殺傷力之美國釦特廠ＳＥＲＩＥＳ８０ＭＫＩＶ型口徑零點４５吋之
制式半自動手槍一支（含彈匣一個，槍枝管制編號0000000000，下稱美國
製手槍）、前蘇聯製馬可羅夫型口徑９ＭＭ之制式半自動手槍二支（含彈匣二個，槍
枝管制編號0000000000、0000000000，槍身號碼分別為ＰＫ７
９７４、ＰＯ２４１０，下稱蘇聯製手槍）、義大利貝瑞塔廠製９２ＦＳ型口徑９Ｍ
Ｍ制式半自動手槍一支（槍枝管制編號：0000000000，含彈匣一個，下稱
義大利製手槍）及具殺傷力子彈共十四顆（包括制式零點四五吋半自動手槍彈五顆、
九釐米半自動手槍彈六顆、零點三八吋半自動手槍彈三顆）等槍械子彈一批，並將該
批槍械子彈藏放在嘉義縣中埔鄉○○段高速公路旁施工空地；嗣於八十八年十月十一
日十三時許，被告駕駛車號Ｃ四｜八五八五號自小客車至上開藏放地點取出該批槍械
子彈，先將上開槍械子彈中之蘇聯製手槍一把（槍身號碼為ＰＯ２４１０）、義大利
製手槍一把、子彈二顆改藏放到嘉義市芳草里七鄰五十六號空屋內，再攜帶其餘美國
製手槍一把、蘇聯製手槍一把（槍身號碼為ＰＫ７９７４）及子彈十二顆（置於銀色
手提袋）駕車另尋藏匿地點以分散風險。於同日十六時許，行經嘉義縣水上鄉○○○
○○道路，發覺遭警方人員跟蹤，一面加速逃逸，並於途中（如原判決附圖所示Ｅ點
）將上開裝有槍彈之銀色手提袋一只自所駕駛之車右前窗丟出而落在路邊垃圾桶旁，
並繼續駕車逃逸，嗣為追緝之警員蔡瑞雄、汪進旺於同日下午四時十五分許攔獲，並
沿原路折返搜獲手提袋及槍彈；並於翌日上午十時許，復帶同警方至嘉義市芳草里七
鄰五十六號空屋內取出其前所藏放之上開槍彈。因認甲○○涉有違反槍砲彈藥刀械管
制條例第七條第四項之未經許可寄藏手槍、同條例第十二條第四項之未經許可寄藏子
彈罪嫌。惟經審理結果，認為不能證明被告犯罪，乃撤銷第一審論處被告未經許可寄
藏手槍罪刑之判決，改判諭知被告無罪。固非無見。
惟查：(一)、審理事實之法院，對於有罪、無罪判決書所記載之證據，須實際存在，倘
判決書所採信之證據與卷宗內筆錄或文件之內容顯不相適合，則其判決之根據，實際
上並不存在，自屬採證違法。原判決以甲○○十五日至二十二日期間，有三次會客記
錄，分別為十八日、十九日、二十日，而該三次會客記錄為其父蕭春福、其友蕭文芳
、其兄蕭銘郎，談話內容均未觸及案情，作為甲○○並未與鄭錦坤有串證機會之證據
。然依卷內台灣嘉義看守所接見記錄影本之記載，十月十九日之會面紀錄陪同接見人
中有張火財（張火財係在梅花小城與甲○○談話之人），十月二十日會面談話內容係
交代蕭銘郎將收押進來之事告訴阿偉（見台灣高等法院台南分院八十九年度上訴字第
七一四號卷第四十一頁）；顯與原判決採信證據記載不相適合，自屬採證違法。(二)、
心證之形成源由於證據，證據證明力判斷之正確與否，應視其應行調查之證據已否盡
其調查之職責而定；而刑事訴訟法所謂應調查之證據，並不限於具有認定犯罪事實能
力之證據，其有關證據憑信性之證據，即用以證明證據之信用性者，亦包括在內。如
有應該調查之證據未予調查，不特心證形成之條件未臻完備，且所形成之心證，因受
調查證據範圍之限制，亦無從形成正確之心證，從而亦影響真實之發見。本件原判決
採認證人即承辦員警蔡瑞雄、汪進旺於原審翻異之詞認定鄭錦坤躲於車內，中途跳車
未為警方發現，作為扣案之槍、彈確係鄭錦坤所有之判斷，進而為鄭錦坤未有頂替及
偽證行為之認定。查汪進旺與蔡瑞雄於偵查中指明追逐過程中並未追丟，甲○○所駕
駛車中並無鄭錦坤，何以汪進旺於第一審法院訊問時，承認「有一陣子追丟了」；蔡
瑞雄在（八十九年九月二十一日）原審作證「追逐時，有一段時間沒有看到車」「有
線報是指出說通緝犯黑雞（鄭錦坤），係要去抓鄭錦坤，跟甲○○不熟」「兩車有保
持一段距離，自外面看看不到甲○○車子裡面」；汪進旺於原審（八十九年十二月十
九日）亦證稱「甲○○之車子車窗關著，看不到裡面是否有人，蔡瑞雄之車子雖為賓
士轎車，然為十幾年之老車，加以路不熟，所以追不上甲○○之車子是他的……等語
」，故為隱瞞追逐期間在叉路曾經失去甲○○車跡之事實。證人二人為執行公務之人
員，對於所執行之公務之實情知之甚稔，為何逐步變異證詞，其原因如何？有無其他
隱情？原審採取證人二人變異後之證言作為論證基礎，此有關證言憑信性之證據，亦
屬應調查之證據，原審未進一步查明原因，即為有利被告之判斷，仍有應於審判期日
調查之證據未予調查之違背法令。以上或為上訴意旨所指摘，或為本院得依職權調查
之事項，應認原判決有撤銷發回更審之原因。
據上論結，應依刑事訴訟法第三百九十七條、第四百零一條，判決如主文。
中      華      民      國    九十一    年      四      月    二十五    日
                              最高法院刑事第九庭
                                  審判長法官  陳  炳  煌
                                        法官  陳  正  庸
                                        法官  韓  金  秀
                                        法官  吳  信  銘
                                        法官  徐  文  亮
      右正本證明與原本無異
                                              書  記  官
中      華      民      國    九十一    年      五      月      三      日
